【裁判字號】    89,上更(一),55
【裁判日期】    890511
【裁判案由】    偽造文書
【裁判全文】
臺灣高等法院臺中分院刑事判決                  八十九年度上更(一)字第五五號
    上訴人即被告  丙○○
    選任辯護人  許漢鄰
    上訴人即被告  戊○○
    選任辯護人  林政德
右上訴人因偽造文書案件，不服臺灣南投地方法院八十五年度訴字第二八二號中華民
國八十六年二月十一日第一審判決（起訴案號：臺灣南投地方法院檢察署八十五年度
偵字第二七九號），提起上訴，經判決後，由最高法院發回更審，本院判決如左：
      主  文
原判決關於丙○○、戊○○偽造文書及定執行刑部份均撤銷。
丙○○、戊○○共同偽造私文書，足以生損害於公眾及他人，各處有期徒刑伍月。扣
案打字模壹包、偽刻M3V03478號引擎號碼之引擎壹具均沒收。
      事  實
一、緣已判決確定之甲○○於民國 (下同)八十四年十一月六日十九時許，在彰化縣
    芬園鄉○○村○○路七十七巷一○一號丙○○住處，以新臺幣一萬五千元之代價
    ，委請丙○○為其偽造引擎號碼，丙○○乃邀約其弟乙○○之朋友戊○○（羅某
    斯時正前往造訪乙○○）及另一不詳姓名成年男子等人，彼等乃基於犯意之聯絡
    ，於同日廿時左右，先由戊○○駕駛其所有車號ＡＭ─五一○二號自用小客車，
    附載丙○○及另一不詳姓名成年男子，與甲○○相約，在南投縣草屯鎮○○路一
    五四號甲○○住處會合，共同在林宅內合力搬動引擎將原屬車號ＲＤ─六Ｏ七七
    號（所有人為甲○○）自用小客車之引擎上之號碼A3X01424磨滅。甲○○再駕駛
    其向不詳姓名叔父所借得之車號ＲＡ─二九七九號自用小貨車，載有上開已磨掉
    引擎號碼之引擎及原屬車號ＯＰ─五三一二號自用小客車（所有人為甲○○）之
    引擎（號碼為M3V03478）各一具，戊○○則與丙○○及另一不詳姓名成年男子共
    同駕駛原車，前往南投縣草屯鎮○○路廿二號前農用道路上，以丙○○所有之打
    字模一包為偽造工具，亦以合力搬動引擎或持手電筒照明或以打字模施打號碼等
    分工合作之方式，共同在上開已磨去引擎號碼之引擎上，偽刻車號ＯＰ─五三一
    二號自用小客車之引擎號碼即M3V03478號於引擎上，而偽造私文書，足生損害於
    汽車監理機關對車籍資料管理及汽車製造廠商所標記生產時間、製造批號之正確
    性。同日二十二時三十分左右，彼等甫偽造完畢，適有南投縣警察局草屯分局刑
    事組小隊長丁○○率警查案經過該處而發現，丙○○等人見狀乃駕原車逃逸，旋
    車號ＡＭ─五一○二號自用小客車逃逸中掉落稻田，而甲○○上載前開二顆引擎
    之自用小貨車亦開至死路，彼等均棄車逃逸，而經警扣得上開車號ＡＭ─五一Ｏ
    二號、ＲＡ─二九七九號汽車各一部、引擎號碼為M3V03478之引擎、甲○○所有
    ，而供偽造引擎號碼M3V03478之引擎各一具，及自車號ＡＭ─五一Ｏ二號自用小
    客車內，扣得丙○○所有，而供偽造引擎之打字模一包。嗣丙○○為隱其犯行，
    竟另行起意，於同日廿三時至廿四時左右，打電話給戊○○，教唆其向警察機關
    謊報上開車號ＡＭ─五一○二號自用小客車失竊，戊○○乃於翌日即八十四年十
    一月七日十二時左右，向該管之彰化縣警察局彰化分局快官派出所，謊報上開汽
    車於八十四年十一月六日廿時許，在彰化縣彰化市○○路○段小墾丁前失竊。（
    此丙○○教唆誣告及戊○○誣告罪部分業經確定，不在本件審理之列）。
二、案經南投縣警察局草屯分局報請臺灣南投地方法院檢察署檢察官偵查起訴。
    理  由
一、訊之上訴人即被告丙○○對於右揭犯行坦承不諱。上訴人即被告戊○○矢口否認
    有偽造引擎號碼之犯行，辯稱：其原本由軍中放假返家，途中先至丙○○住處找
    乙○○，適林晏文在家，林晏文提議要去唱ＫＴＶ，跟他們到現場才知道何事，
    但僅在現場觀看而已云云。然查彼等右揭共同偽造文書之事實，業據共同被告甲○○於警訊、檢察官偵查及原審審理中坦承不諱，甲○○於警訊時亦供稱：「阿
    成」在百姓公廟旁以手電筒照明，不詳姓名者負責打造（引擎號碼）。並稱「阿
    成」就是丙○○（按「聖」與「成」台語音相似）。「阿成」嘴角有受傷縫過之
    痕跡等語（偵查卷第三、四頁）。本院前審調查時即當庭勘驗被告丙○○身體，
    其嘴唇左角確有受傷痕跡無誤（見本院上訴卷第四十三頁），被告丙○○在本院
    本審調查時更坦承「是四人一起作，磨號碼是林志中磨，大家一起幫忙移動（引
    擎），四人都有在場。」「乙○○並不在場，他在澎湖（當兵），那時是我與戊○○、甲○○及他另一位朋友（在場）。」戊○○在本院調查時亦供承「大家都
    有在場」，（見本院八十九年四月十四日訊問筆錄）亦即承認事發時其本人亦有
    在場，足徵被告丙○○之自白為真實可採，其不利於己之陳述，並得作為共同被
    告戊○○犯罪之證據。且衡諸常情，將引擎號碼磨去，再刻上新的引擎號碼，費
    時甚久，如被告丙○○、戊○○無共同偽造引擎號碼之犯意，何以肯耗費時間與
    被告甲○○同往現場﹖被告戊○○如目的係要唱歌，共同被告甲○○等人又為何
    帶其去偽造引擎號碼﹖被告丙○○在被告甲○○偽造引擎號碼時，又豈有可能不
    下車關心之理﹖參以被告丙○○於偵查中陳稱曾於八十四年七月至十一月，在台
    中縣霧峰鄉萬豐修車廠工作，（偵卷第卅九頁），被告戊○○於偵查中陳稱以前
    係做修車工作（偵卷第四十一頁反面）等語，足見彼等對於汽車之內部構造，相
    當瞭解，則在共同被告甲○○偽造引擎號碼之過程中，彼等確實有足夠參與之技
    術。又證人丁○○於本院前審證稱：當時伊與同事下車要查看究竟，被告等一看
    到我們，趕快開著車子逃逸，當時因為不曉得什麼狀況，不可能拿槍出來對著被
    告，當天我同事還未靠近，他們開著車子就跑了（見本院上訴卷第四四、四五頁
    ），若被告等未共同偽造，何以見警查看即開車逃逸？又何以事後向警方謊報汽
    車失竊？此外，並有被告甲○○所有，供偽造引擎號碼M3V03478之引擎各一具，
    及被告丙○○所有，而供偽造引擎號碼之打字模一包扣案可證，亦有偽造之引擎
    號碼拓本，被告甲○○之行車執照二張在卷可稽，被告戊○○否認偽造文書之辯
    解，自不足採。從而依上所述，本案事證明確，被告丙○○、戊○○等之犯行，
    均堪以認定，應依法論科。至辯護人雖聲請函詢案外人乙○○支援聯保廠期間於
    八十四年十一月六日當天是否休假，以明其是否曾在案發現場出現，惟本院審酌
    前審函查結果，因聯保廠之點名簿及休假管制卡均已銷燬，無法查證，業據澎湖
    防衛司令部八十六年十月十五日八六虹修字第一○八八四號函覆本院可按，（見
    本院上訴卷第六九頁），且林晏文所涉偽造文書案，業經臺灣南投地方法院檢察
    署檢察官處分不起訴，有本案偵查卷可憑，是被告戊○○辯稱打造引擎號碼者為
    林晏文，尚無所據。
二、按汽車引擎號碼，係表示汽車製造廠商出廠時期與製造批號之標記，有區別不同
    車輛之作用，乃表示一定用意之證明，依刑法第二百二十條第一項規定，應以私
    文書論 (最高法院六十六年台上字第一九六一號判例參照)。是被告丙○○、戊○○將引擎號碼磨滅，而以打字模創造新引擎號碼，顯然具有創設性，足以生損
    害於汽車監理機關對於車籍管理及製造廠商對於生產日期、製造批號標記之正確
    性，亦即足以生損害於公眾及他人。所為均係犯刑法第二百二十條第一項、第二
    百十條之偽造私文書罪。公訴人認係構成變造私文書罪名，容有誤會，惟偽造及
    變造私文書，係規定於同一法條，自毋庸變更起訴法條，附予敘明。被告等二人
    與甲○○及另一不詳真實姓名成年男子間，就上開犯行，有犯意之聯絡及行為之
    分擔，均為共同正犯，公訴人雖於起訴事實中指僅有被告丙○○、戊○○與甲○○等三人共同犯罪，惟現場查獲之警員即證人丁○○、王福生於偵查中均證稱現
    場共有四人等語在卷 (偵卷第六二頁、第六七頁反面)，故應有另一不詳真實姓
    名之成年男子共同犯罪，併此敘明。原審對被告等偽造私文書部分予以論科，本
    非無見，惟查刑法之偽造、變造私文書罪同為刑法第二百十條所明定，核無變更
    法條之可言，原審竟引用刑事訴訟法第三百條變更檢察官起訴法條，尚有未當。
    又原判決認被告偽造私文書之犯行，足生損害於監理機關對於車籍管理之正確性
    ，此應屬損害於公眾，其主文竟記載為足生損害於他人，亦有未合。又原判決未
    審認被告之犯行併足以生損害於製造廠商對於生產日期及製造批號標記之正確性
    ，亦欠周延。被告等上訴意旨丙○○認原審量刑過重；戊○○仍執陳詞否認犯罪
    而均指摘原判決不當，雖不足取，但原判決既有上述可議，自屬不能維持，應由
    本院將此部分原判決併同定應執行刑部分予以撤銷改判。爰審酌被告丙○○、戊○○係因受僱而加以偽造引擎號碼，犯罪之動機均屬單純、所生危害尚稱輕微且
    彼等均無前科等一切情狀，各判處有期徒刑五月，以示懲儆。扣案之被告丙○○
    所有，而供偽造文書之打字模一包，及共犯甲○○所有，而供偽刻M3V03478號引
    擎號碼之引擎一具，皆係被告等供犯罪所用之物，均應依法宣告沒收。
三、據上論斷，應依刑事訴訟法第三百六十九條第一項前段、第三百六十四條、第二
    百九十九條第一項前段，刑法第二十八條、第二百二十條第一項、第二百十條、
    第三十八條第一項第二款，判決如主文。
本案經檢察官陳銘章到庭執行職務。
中      華      民      國    八十九    年      五      月     十一     日
                                  臺灣高等法院臺中分院刑事第六庭
                                        審判長法  官  李  文  雄
                                              法  官  沈  應  南
                                              法  官  龔  永  昆
右正本證明與原本無異。
如不服本判決應於收受送達後十日內向本院提出上訴書狀，其未述上訴之理由者並
得於提起上訴後十日內向本院補提理由書（均須按他造當事人之人數附繕本）。
                                              書記官  劉  美  宏
中      華      民      國    八十九     年      五       月    十五    日
附錄
刑法第二百十條：偽造、變造私文書，足以生損害於公眾或他人者，處五年以下有期
徒刑。
刑法第二百二十條第一項：
在紙上或物品上之文字、符號，依習慣或特約，足以為表示其用意之證明者，關於本
章之罪，以文書論。
                                                                        Ｄ


司法院資訊處製作；財團法人民間司法改革基金會備份。
